【裁判字號】    99,抗,1189
【裁判日期】    991222
【裁判案由】    撤銷假處分
【裁判全文】
臺灣高等法院民事裁定                  99年度抗字第1189號
抗  告  人  周鉑凱
代  理  人  許獻進律師
相  對  人  張子民
代  理  人  董家豪律師
上列當事人間撤銷假處分事件，抗告人對於中華民國99年7月5日
臺灣臺北地方法院99年度全聲字第13號所為裁定提起抗告，本院
裁定如下：
    主  文
原裁定廢棄。
相對人在原法院之聲請駁回。
聲請及抗告程序費用由相對人負擔。
    理  由
一、按經准為假扣押，而本案尚未繫屬者，命假扣押之法院應依
    債務人聲請，命債權人於一定期間內起訴，債權人不於第1
    項期間內起訴或未遵守前項規定者，債務人得聲請命假扣押
    之法院撤銷假扣押裁定；前開關於假扣押之規定，於假處分
    準用之，民事訴訟法第529條第1項、第4項及第533條定有明
    文。次按送達代收人，經指定陳明後，其效力及於同地之各
    級法院，民事訴訟法第134條亦有明文；而聲請假扣押裁定
    、命限期起訴及撤銷假扣押裁定，均屬保全程序，且依民事
    訴訟法第529條第1項、第4項之規定，本應屬同一法院即「
    命假扣押之法院」管轄，因而當事人於向法院聲請假扣押裁
    定時，所指定之送達代收人，其效力自應及同一法院就假扣
    押保全程序之命限期起訴及撤銷假扣押事件。又當事人經指
    定送達代收人，向受訴法院陳明者，依民事訴訟法第133條
    第1項規定，固應向該代收人為送達，但向該當事人為送達
    既於該當事人並無不利，即非法所不許（最高法院26年渝抗
    字第502號判例意旨參照）。又送達於住、居所、事務所或
    營業所，不獲會晤應受送達人者，得將文書付與有辨別事理
    能力之同居人或受僱人，為同法第137條第1項所明定。準此
    ，當事人經向受訴法院陳明指定送達代收人者，法院未向代
    收人為送達，而逕向當事人為送達，仍屬合法；倘送達於當
    事人住、居所、事務所或營業所，不獲會晤應受送達之當事
    人，經他人代收，而該代收人如具有辨別事理能力且為受送
    達人之同居人或受僱人，即為合法送達，否則，應以代收人
    實際轉交文書予受送達人時始生送達之效力。
二、相對人於原法院聲請意旨略以：伊與抗告人間假處分事件，
    前經原法院以99年度裁全字第261號裁定准許在案，嗣原法
    院於民國99年4月9日以99年度審全聲字第13號民事裁定命抗
    告人於送達7日內提起本案訴訟，惟抗告人迄未提起本案訴
    訟，爰依法聲請撤銷前開假處分裁定云云，雖據提出原法院
    99年度審全聲字第13號民事裁定為證(見原法院卷第6頁)，
    並經本院依職權調閱原法院99年裁全宇第261號、99年度審
    全聲字第13號民事卷宗核閱無訛。惟查，抗告人辯稱其於
    本件保全程序裁定及執行程序中，已陳明許獻進律師為送達
    代收人，惟原法院命伊限期起訴之裁定竟未送達予許獻進律
    師，該裁定雖送達於台北市○○路○段103巷76號10樓伊之設
    籍地，然伊於97年8月7日已將戶籍登記地之建物所有權移轉
    他人，亦未住於該處及收受該裁定等語，並據提出99年度裁
    全字第261號裁定影本、99年度抗字第296號答辯狀影本、建
    物登記謄本、戶籍謄本等件為證（見本院卷第5至15頁、第
    20 頁)。是抗告人既指定許獻進律師為送達代收人，其效力
    及於本件命限期起訴及撤銷假處分之事件，原法院命抗告人
    限期起訴之99年度審全聲字第13號民事裁定自應向許獻進律
    師為送達，方為正辦。而上開命抗告人限期起訴之裁定竟對
    抗告人本人戶籍地為送達而未對送達代收人送達，由該戶籍
    地公寓大廈管理員收受，惟抗告人之戶籍地建物早於97年8
    月7日即移轉於訴外人李易勳（見本院卷第13頁），該地已
    非抗告人之住居所，是抗告人戶籍地公寓大廈管理員已非抗
    告人之受僱人；又抗告人戶籍地公寓大廈管理員雖將上開命
    限期起訴之裁定交付予抗告人胞姊周密香之媳婦王念慈，有
    抗告人戶籍地濱湖皇家大廈管理委員會函可證（見本院卷第
    34頁至36頁)，並經證人王念慈證稱屬實(見本院卷第51頁)
    ，惟證人王念慈非與抗告人同居一處之人，況未受委任代為
    收受抗告人之信件。況依證人即抗告人女婿魏義銘證稱：「
    我岳父原來住在台北市○○路○段103巷76號10樓，在2008年
    6 、7月間搬離…搬離後我和我岳父也住在同一地方。我搬
    離之後，大部分信件都是由王念慈將信件交給我…」「我印
    象中沒看過信封外印有臺北地方法院字樣要寄給我岳父之文
    件，因為我收到轉送的信時，都會看一下寄件者是誰，例如
    罰單，我會提醒收件者，所以我應該沒有看過臺北地方法院
    寄給我岳父的文件」（見本院卷第72頁背面至73頁）等語，
    亦無從證明抗告人經證人魏義銘之轉交而收受原法院命限期
    起訴之裁定，抗告人辯稱其未收到限期起訴之裁定等語，應
    可採取，是原法院命抗告人限期起訴之裁定，不生合法送達
    之效力，相對人聲請撤銷假處分，不應准許。且查，抗告人
    就本件假處分事件業已提起本案訴訟，並由原法院受理後以
    99 年度移調字第1118號進行調解程序，有抗告人起訴狀及
    原法院調解程序通知書影本附卷可查（見本院卷第56、76頁
    ），是抗告人就本件假處分事件已提起本案訴訟，則相對人
    撤銷假處分之聲請，不應准許。原法院裁定撤銷99年度裁全
    字第261號裁定，自有未合。抗告意旨指摘原裁定不當，求
    予廢棄，為有理由。爰將原裁定廢棄，另裁定如主文第2項
    所示。
三、本件抗告為有理由，爰裁定如主文。
中    華    民    國    99    年    12    月    22    日
                  民事第十一庭
                      審判長法  官  鄭雅萍
                            法  官  劉坤典
                            法  官  徐福晉
正本係照原本作成。
本裁定除以適用法規顯有錯誤為理由外，不得再抗告。如提起再
抗告，應於收受後10日內委任律師為代理人向本院提出再抗告狀
。並繳納再抗告費新台幣１千元。
中    華    民    國    99    年    12    月    23    日
                            書記官  秦仲芳

司法院資訊處製作；財團法人民間司法改革基金會備份。
